臺灣高等法院刑事裁定　　　　　　　　100年度毒抗字第344號
抗　告　人
即　被　告　李盈良
上列抗告人即被告因違反毒品危害防制條例案件，不服臺灣桃園
地方法院100 年度毒聲字第951 號，中華民國100 年10月27日所
為裁定，提起抗告，本院裁定如下：
    主  文
抗告駁回。
    理  由
一、原裁定意旨略以﹕抗告人即被告李盈良（下稱被告）基於施
    用第二級毒品之犯意，於民國100 年8 月13日為警採尿時回
    溯96小時內之某時，在臺灣地區某不詳地點，以不詳方式施
    用第二級毒品甲基安非他命1 次，嗣於同日上午零時20分許
    ，在桃園縣新屋鄉○○路○ 段與臺31線路口為警查獲；被告
    雖矢口否認有何施用毒品犯行，並以伊從未用過毒品等語為
    辯，惟經警採取被告尿液送正修科技大學超微量研究科技中
    心，以酵素免疫分析法（EIA ）為初步檢驗，及以氣相層析
    質譜儀法（GC/MS ）進行確認檢驗，呈安非他命、甲基安非
    他命陽性反應，有該中心100 年8 月29日報告編號R00-0000
    -000號尿液檢驗報告1 紙附卷足憑（見偵卷第43頁）。且援
    法務部調查局第六處86年9 月22日（87）發技（一）字第87
    071491號函意旨，被告前開所採尿液，既經以氣相層析質譜
    儀分析法等較精密之實驗方式進行確認檢驗，已可完全排除
    被告服用其他藥物可能造成之毒品偽陽性反應。且按一般人
    施用甲基安非他命後，距採集尿液可得驗出甲基安非他命時
    間，最長不會超過96小時，有行政院衛生署藥物食品檢驗局
    81年藥檢壹字第00156 號函可參，被告為警查獲後所採集之
    尿液經檢驗結果既呈甲基安非他命陽性反應，足徵其於採尿
    時點起回溯96小時期間內之為警查獲前某刻，確有施用甲基
    安非他命之行為無訛，被告所辯顯不足採信。此外，復有在
    被告所駕車輛8P-0332 號自用小客車左前門置物箱及其皮夾
    內分別扣獲之內含殘餘微量安非他命之分裝袋16只、削尖吸
    管3 支、分裝袋11只及現場照片可證（見偵卷第12、31至34
    頁），足認被告施用第二級毒品犯行之事證明確，爰依毒品
    危害防制條例第20條第1 項及觀察勒戒處分執行條例第3 條
    第1 項規定，裁定將被告送勒戒處所觀察勒戒，期間不得逾
    2 月等語。
二、被告提出抗告，意旨略以：伊從未施用毒品，檢察官亦未能
    具體舉出伊在何地、以何方式施用第二級毒品，施用毒品事
    實未被查獲，且尿液在採集送驗等過程中，遭誤取、污染，
    將致檢驗結果失真，尚難單憑尿液檢驗報告為唯一依據，遽
    認伊有施用安非他命，伊未施用毒品，自無執行觀察、勒戒
    之必要；另伊有高齡父母、幼子及妻，均賴伊扶養，倘執行
    觀察、勒戒，伊已在長榮公司任職8 年之工作亦將不保，家
    人頓失經濟支柱，造成家庭困頓及社會問題，且伊妻若得知
    伊涉施用毒品案件，將導致伊妻離子散；若真有執行觀察勒
    戒之必要，依最高法院91年度台抗字第456 號、46年度台抗
    字第6 號裁定意旨，得否依替代療法停止觀察、勒戒處分，
    事實審法院得自由裁量、判斷，請求改以醫學上其他替代方
    式為之，以免失去工作影響家庭生計等語，並檢附戶口名簿
    為證。
三、按毒品危害防制條例第20條第1 項明定犯該條例第10條施用
    第一級毒品或第二級毒品之罪者，檢察官應聲請法院裁定，
    或少年法院（地方法院少年法庭）應先裁定，令被告或少年
    入勒戒處所觀察、勒戒，其期間不得逾2 月。
四、經查：
（一）本件被告於警詢時採集尿液之過程，經其於警詢中供述：
      係由警方提供潔淨尿罐讓伊排尿入罐，再由伊自行封簽捺
      印等語，並確認瓶中尿液為其所排放無誤（見偵查卷第13
      頁），嗣於偵查中亦表示對警方採尿過程無意見等語（見
      偵查卷第39頁），又被告尿液之檢體編號為100H-379號，
      核與正修科技大學超微量研究科技中心所出具之尿液檢驗
      報告上載之檢體原始編號100H-379號相符，有桃園縣政府
      警察局楊梅分局檢體監管紀錄表、上開尿液檢驗報告在卷
      可稽（見偵查卷第15、43頁），是被告既自行排尿入罐，
      並為封簽捺印，經警以原封瓶送檢驗，且經尿液檢驗報告
      註記檢體編號明確，被告辯稱尿液遭誤取、污染等語，並
      無所據，顯係臆測之詞。
（二）又安非他命類藥物初步檢驗結果在閾值以上或有疑義之尿
      液檢體，應再以氣相或液相層析質譜分析方法進行確認檢
      驗，而確認檢驗結果，其安非他命閾值在500ng/mL以上者
      ，應判定為安非他命陽性；另甲基安非他命閾值在500ng/
      mL以上，且其代謝物安非他命之濃度在100ng/mL以上者，
      應判定為甲基安非他命陽性，業經行政院衛生署以濫用藥
      物尿液檢驗作業準則第18條規定甚明。本件被告前開尿液
      之檢驗，其確認方式係採可排除因服用藥物所造成偽陽性
      反應之氣相層析質譜儀分析法，足以排除誤判之可能；又
      該尿液經檢出安非他命濃度為800ng/ml、甲基安非他命濃
      度更超過10000ng/ml，均高出標準值甚多，亦徵被告確有
      施用甲基安非他命。再者，一般人於施用甲基安非他命後
      ，依個人體質，代謝情況雖有不一，但施用者在96小時內
      所排出之尿液，一般均能被檢出甲基安非他命陽性反應，
      業經主管機關函示如前，被告施用甲基安非他命，雖未被
      當場查獲，惟據尿液檢驗結果，已可認定其自為警採尿時
      點起回溯96小時期間內之採尿前時間，確有施用甲基安非
      他命之行為無訛，至能否具體指明被告施用之地點及其方
      式，均無礙於被告有施用毒品事實之認定。
（三）再者，本件除被告之尿液經檢驗呈安非他命、甲基安非他
      命陽性反應外，尚自被告之皮夾內起獲含殘餘微量安非他
      命之分裝袋，此經被告於警詢時坦承在卷（見偵查卷第12
      頁反面），核與證人即查獲時與被告同行之友人黃榮盛所
      述相符（見偵查卷第19頁）；雖被告與黃榮盛均稱該等分
      裝袋係黃榮盛所有，然何以竟置於被告之皮夾內，被告並
      無從說明（見偵查卷第13頁）；另證人黃榮盛於警詢時雖
      稱：係伊忘了丟棄，故先放置於被告之皮夾內，時間一久
      ，即忘了要丟等語（見偵查卷第20頁反面）；然查，皮夾
      為個人隱私物品，放有個人證件、金錢等，一般狀況下均
      不會任由他人任意開啟挪用，而棄置分裝袋舉手可行，毫
      無困難，況被告所駕駛之自小客車上亦置有其他含殘餘微
      量安非他命之分裝袋16只及削尖吸管3 支，如黃榮盛有待
      棄置之分裝袋，逕置於該車內即可，孰有特意置入他人皮
      夾以待丟棄之必要；而皮夾為被告經常開啟使用之物，其
      於使用皮夾過程中，見有非其所有之不明分裝袋，若未丟
      棄，亦會詢其來源，被告卻容任該等分裝袋置於其皮夾內
      而未加聞問，待被查獲始諉為黃榮盛所有，均與一般經驗
      法則不符，故被告及證人黃榮盛所稱上開各情，實違常理
      ，難以為採。是該等於被告皮夾內查獲含有微量安非他命
      之分裝袋11只，亦可為被告有施用毒品之佐證，本件並非
      獨以被告之尿液檢驗報告作為認定被告有施用甲基安非他
      命之唯一依據。
（四）鑑於施用毒品者大多具有「成癮性」，為貫徹社會防制毒
      品之期盼，有對施用毒品者施以「斷癮」治療之必要，故
      毒品危害防制條例規定就施用毒品行為，先為生理治療及
      心理復健之保安處遇，因而以令入勒戒處所觀察、勒戒方
      式，戒除其身癮，若仍無法戒除，認有繼續施用毒品之傾
      向，再令入戒治處所施以強制戒治，以戒除其心癮，乃係
      針對受處分人將來之危險所為預防、矯治措施之保安處分
      ，以達教化與治療之目的，可謂刑罰之補充制度；而所謂
      戒癮治療實施計畫，係法務部基於防制毒品危害之刑事政
      策與毒品危害防制條例第24條，鑑於若干施用毒品者若僅
      施以徒刑不足以斷絕毒癮之規範本旨，乃令檢察機關與行
      政院衛生署合作，由檢察官審酌個案情形，援引毒品危害
      防制條例第24條，並參酌刑法第57條所列事項及公共利益
      之維護，改以緩起訴處分方式轉介毒品施用者前往醫療院
      所治療之情形，而是否給予被告為附命完成戒癮之緩起訴
      處分，事屬檢察官判斷衡酌之職權，非法院所得審酌，是
      除檢察官依同法第24條第1 項為附命完成戒癮治療之緩起
      訴處分，可排除適用外，凡經檢察官聲請，法院僅得依法
      裁定令入勒戒處所觀察、勒戒，本件被告既有施用毒品行
      為，經檢察官依法聲請，即應送觀察、勒戒，並無例外規
      定，亦不得以其他處分代替之，至被告所述經濟或家中父
      母需照料等其他個人或家庭因素，核與被告施用毒品犯行
      無涉，無法解免其依法應受觀察、勒戒之處分，被告請求
      以相關醫療方式為戒癮治療，尚屬無據。另抗告意指所指
      之最高法院91年度台抗字第456 號、46年度台抗字第6 號
      等裁定，內容均係關於羈押之裁定，與施用毒品者之觀察
      、勒戒處分無涉，被告自為闡述，容有誤會。
（五）綜上，被告既有前揭施用甲基安非他命之行為，自有予以
      矯治並預防其將來繼續施用之必要性，原審依檢察官之聲
      請，裁定被告令入勒戒處所施以觀察、勒戒，核無違誤，
      抗告意旨執前詞提起抗告，指摘原裁定不當，為無理由，
      應予駁回。
據上論結，應依刑事訴訟法第412 條，裁定如主文。
中    華    民    國   100    年    11    月    23    日
                  刑事第十九庭審判長法  官  鄧振球
                                    法  官  潘翠雪
                                    法  官  彭幸鳴
以上正本證明與原本無異。
不得再抗告。
                                    書記官  陳靜姿
中    華    民    國   100    年    11    月    23    日